【裁判字號】    99,易,575
【裁判日期】    990531
【裁判案由】    竊盜
【裁判全文】
臺灣臺南地方法院刑事判決               99年度易字第575號
公  訴  人  臺灣臺南地方法院檢察署檢察官
被      告  甲○○
上列被告因竊盜案件，經檢察官提起公訴（99年度偵字第6278號
），被告於準備程序中就被訴事實為有罪之陳述，本院裁定改依
簡式審判程序審理，判決如下：
    主  文
甲○○竊盜，累犯，處有期徒刑肆月，如易科罰金，以新臺幣壹
仟元折算壹日；又竊盜，累犯，處有期徒刑月，如易科罰金，
以新臺幣壹仟元折算壹日。應執行有期徒刑陸月，如易科罰金，
以新臺幣壹仟元折算壹日。
    事  實
一、甲○○前於民國96年間因竊盜案件，分別經本院以96年度易
    字第1486號、臺灣高等法院臺南分院以97年度上易字第173
    號判決各判處拘役20日、40日、7 日、5 日共2 罪、20日共
    3 罪及有期徒刑3 月確定；復於97年間因詐欺案件，經本院
    以97年度簡字第1596號判決判處有期徒刑3 月確定，嗣上開
    拘役經本院以97年度聲字第914 號裁定應執行拘役120 日確
    定；有期徒刑部分則經本院以97年度聲字第1504號裁定應執
    行有期徒刑5 月確定，前揭拘役及有期徒刑接續執行，於98
    年4 月13日縮刑期滿執行完畢。詎其猶不知悔改，復分別意
    圖為自己不法之所有，本於竊盜之犯意，於(一)、99年4 月5
    日18時許，在臺南市○區○○路2 段165 號前，持撿拾而得
    之鑰匙1 支竊取乙○○所有車牌號碼SU 2-310號輕型機車，
    得手後留供己代步使用。(二)、於99年4 月6 日20時15分許，
    騎乘前揭竊得之機車至臺南市○區○○路2 段171 號前，趁
    無人看守之際，徒手竊取丙○○所有置放於自行車前置物籃
    中之手提包1 個（內有LG行動電話1 支、皮夾1 只、身分證
    、健保卡、學生證、技術士證各1 張、檢測合格證書2 張）
    ，得手後將皮夾及行動電話留供己用外，餘則丟棄在臺南市
    ○○路○段165號附近之道路旁。嗣於99年4月7日18時45分許
    ，騎乘上開機車行經臺南市○區○○路242巷72弄5號前時，
    為警攔檢而查獲，並扣得上開機車、LG行動電話1具、皮夾1
    只（業已分別返還乙○○、丙○○）及作案所用之鑰匙1 支
    ，始知上情。
二、案經丙○○訴由臺南市警察局第六分局報請臺灣臺南地方法
    院檢察署檢察官偵查起訴。
    理  由
一、本件被告甲○○所犯係死刑、無期徒刑、最輕本刑為3 年以
    上有期徒刑以外之罪，其於本院準備程序中就被訴事實為有
    罪之陳述，經本院告知被告簡式審判程序之旨，並聽取公訴
    人、被告之意見後，依刑事訴訟法第273 條之1 第1 項規定
    ，裁定進行簡式審判程序，先予敘明。
二、上開事實，業據被告於警詢、偵查及本院審理中坦承不諱（
    見警卷第1-2 頁、偵卷第22-24 頁、本院卷第15-20 頁），
    核與證人乙○○於警詢時證述：其所有之車牌號碼SU2-310
    號輕型機車係於99年4 月5 日晚間9 時30分許，在臺南市○
    區○○路2 段165 號前發現被竊等語（見警卷第4 頁）；證
    人即告訴人丙○○於警詢時之證述：伊於99年4 月6 日20時
    10分許，騎乘自行車到臺南市○區○○路2 段171 號之蕭牙
    醫診所看診時，將伊所有之手提包置於車前置物籃內，約8
    分鐘後回頭欲拿手提包時即發現遭竊等情大致相符（見警卷
    第5-6 頁），此外，復有上開機車、機車鑰匙1 支、丙○○
    所有之LG行動電話1 具及皮夾1 只扣案及贓物認領保管單2
    份、查獲照片6 張附卷可稽（見警卷第14-16 頁），足見被
    告自白與事實相符，應足採信。從而，本件事證明確，被告
    犯行堪予認定。
三、核被告就事實欄所載(一)、(二)所為，均係犯刑法第320 條第1
    項竊盜罪。其所犯上開2 罪間，犯意各別、行為互殊，應予
    分論併罰。又被告前因竊盜、詐欺等案件，經法院判處應執
    行拘役120 日及有期徒刑5 月確定，並於98年4 月13日縮刑
    期滿執行完畢，有臺灣高等法院被告前案記錄表在卷可參，
    其於有期徒刑執行完畢後5 年內，故意更犯本件有期徒刑以
    上之上述2 罪，皆為累犯，應依刑法第47條第1 項之規定，
    均加重其刑。茲審酌被告已有竊盜前科，素行非佳，年輕力
    壯，不思以己力賺取所需，率爾竊取他人財物，所為誠屬不
    該，惟念其所竊財物價值均非鉅，且大部分均已返還被害人
    、犯罪後已知坦承犯行，犯後態度尚可，並兼衡其智識程度
    、生活狀況等一切情狀，因認檢察官具體求刑1 年，毋寧過
    重，爰分別量處如主文所示之刑，並定其應執行之刑及諭知
    易科罰金之折算標準。至被告持以行竊機車所用之鑰匙1 支
    ，係被告於路上撿拾而來之情，業據其供明在卷（見警卷第
    1 頁反面、偵卷第22 頁、本院卷第19 頁反面），則上開鑰
    匙是否屬被告所有之物，尚非無疑，自難遽依刑法第38條第
    1 項第2款規定宣告沒收，附此敘明。
四、至公訴人雖以被告有多次竊盜前科，認應對被告宣告強制工
    作等語。惟按保安處分係針對受處分人將來之危險性所為之
    處置，以達教化、治療之目的，為刑罰之補充制度。我國現
    行刑法採刑罰與保安處分雙軌制，係在維持行為責任之刑罰
    原則下，為協助行為人再社會化之功能，以及改善行為人潛
    在之危險性格，期能達成根治犯罪原因、預防犯罪之特別目
    的。是保安處分中之強制工作，旨在對嚴重職業性犯罪及欠
    缺正確工作觀念或無正常工作因而犯罪者，強制其從事勞動
    ，學習一技之長及正確之謀生觀念，使其日後重返社會，能
    適應社會生活。竊盜犯贓物犯保安處分條例第3 條第1 項規
    定，即係本於保安處分應受比例原則之規範，使保安處分之
    宣告，與行為人所為行為之嚴重性、行為人所表現之危險性
    及對於行為人未來行為之期待性相當之意旨而制定，而由法
    院視行為人之危險性格，決定應否令入勞動處所強制工作，
    以達預防之目的（最高法院91年度台上字第4625號刑事判決
    意旨參照）。且按刑法上之習慣犯，與累犯、連續犯之性質
    有別，必須有具體之事實，足資證明行為人有犯罪之惡習及
    慣行，始有習慣犯規定之適用，並非一有累犯或連續犯之情
    形，即可認為有犯罪之習慣（最高法院54年度台上字第3041
    號判決意旨參照）。查被告前於96年間曾犯多起竊盜案件，
    分別經本院判處罪刑確定，固如前述，然觀以上開各案多經
    法院宣告拘役刑、最重者亦僅有期徒刑3 月，核其犯行尚非
    屬重大；且被告於98年4 月13日出監迄至本案犯行，期間歷
    時約達一年之久，顯非有犯竊盜罪之習慣，是依本案犯罪之
    期間、次數、所竊財物等情觀之，本案應係基於一時貪念所
    為，尚難因被告歷經前案科刑後再犯本案，即率認被告仍有
    竊盜之犯罪習慣。職是，本院認量處如主文所示之刑，已足
    收遏止並矯治其犯行之效果，尚無併予諭知強制工作之必要
    ，附此敘明。
據上論斷，應依刑事訴訟法第273 條之1 第1 項、第299 條第1
項前段、刑法第320 條第1 項、第47條第1 項、第41條第1 項前
段、第51條第5 款，刑法施行法第1條之1，判決如主文。
本案經檢察官丁○○到庭執行職務
中    華    民    國    99    年    5     月    31    日
                  刑事第八庭  法  官  蘇碧珠
以上正本證明與原本無異。
如不服本判決應於收受本判決後10日內向本院提出上訴書狀，並
應敘述具體理由。其未敘述上訴理由者，應於上訴期間屆滿後20
日內向本院補提理由書狀（均須按他造當事人之人數附繕本）「
切勿逕送上級法院」。
                              書記官  許哲萍
中    華    民    國    99    年    5    月     31    日
附錄本判決論罪科刑法條全文
刑法第320條第1項：
意圖為自己或第三人不法之所有，而竊取他人之動產者，為竊盜
罪，處5年以下有期徒刑、拘役或5百元以下罰金。

司法院資訊處製作；財團法人民間司法改革基金會備份。
